【裁判字號】    96,交易,601
【裁判日期】    970428
【裁判案由】    過失傷害
【裁判全文】
臺灣臺中地方法院刑事判決             96年度交易字第601號
公  訴  人  臺灣臺中地方法院檢察署檢察官
被      告  甲○○
            丙○○
上列被告等因過失傷害案件，經檢察官提起公訴（96年度調偵字
第28號），本院判決如下：
    主  文
甲○○因過失傷害人，處拘役伍拾陸日，如易科罰金，以銀元
佰元即新臺幣玖佰元折算壹日，減為拘役貳拾捌日，如易科罰金
，以銀元參佰元即新臺幣玖佰元折算壹日。
丙○○因過失傷害人，處有期徒刑參月，如易科罰金，以銀元
佰元即新臺幣玖佰元折算壹日，減為有期徒刑壹月又拾伍日，如
易科罰金，以銀元參佰元即新臺幣玖佰元折算壹日。
    事  實
一、甲○○於民國九十五年一月十六日十五時三十五分許，騎乘
    車號Ｊ六Ｍ－三八七號重型機車搭載丁○○，沿臺中縣大甲
    鎮○○路由北往南行駛，而丙○○則駕駛車牌號碼ＯＸ－八
    四三○號自用小客車，沿經國路由南往北行駛，嗣二車行至
    經國路與北堤西路口時，丙○○及甲○○均明知駕駛人應注
    意車前狀況，隨時採取必要之安全措施；甲○○亦應注意行
    駛至交岔路口，應遵守燈光號誌之指示，且號誌管制燈圓形
    紅燈表示禁止通行，不得超越停止線或進入路口等規定，而
    依當時情形，天候晴，日間自然光線，道路無障礙物，視距
    良好，又無不能注意之情事，其等竟均疏未注意及此，丙○○即貿然自經國路左轉北堤西路，而甲○○則未遵守紅燈禁
    止進入路口之指示，且遇前方有車左轉未予減速，強行以時
    速六○公里之速度闖越前揭路口，致丙○○之自小客車正面
    衝撞甲○○之機車左側，導致機車後座乘客丁○○因而受有
    左側脛腓骨開放性骨折併部分腓腸肌斷裂、左小腿多處挫擦
    傷等傷害。甲○○及丙○○於肇事後，在有偵查權限之人知
    悉肇事人之前，均向前往處理之員警陳明自己係肇事者及陳
    述肇事經過，並表示願接受裁判之意。
二、案經丁○○訴由臺灣臺中地方法院檢察署檢察官偵查起訴。
    理  由
壹、程序方面：
一、按刑事訴訟法第一百五十九條第一項規定：「被告以外之人
    於審判外之言詞或書面陳述，除法律有規定者外，不得作為
    證據。」其立法意旨，乃在於確保被告之反詰問權。同法第
    一百五十九條之五第一項規定：「被告以外之人於審判外之
    陳述，雖不符前四條之規定（同法第一百五十九條之一至第
    一百五十九條之四），而經當事人於審判程序同意作為證據
    ，法院審酌該言詞陳述或書面陳述作成時之情況，認為適當
    者，亦得為證據。」同法條第二項規定：「當事人、代理人
    或辯護人於法院調查證據時，知有刑事訴訟法第一百五十九
    條第一項不得為證據之情形，而未於言詞辯論終結前聲明異
    議者，視為有前項之同意。」其立法意旨，則在於確認當事
    人對於傳聞證據有處分權，得放棄反對詰問權，同意傳聞證
    據可作為證據；但因我刑事訴訟法尚非採澈底之當事人進行
    主義，乃又限制以法院認為適當者，始得為證據。因此，當
    事人同意或依法視為同意某項傳聞證據作為證據使用者，實
    質上即表示有反對詰問權之當事人已放棄其反對詰問權，如
    法院認為適當，不論該傳聞證據是否具備刑事訴訟法第一百
    五十九條之一至第一百五十九條之四所定情形，均容許作為
    證據；換言之，當事人放棄對原陳述人行使反對詰問權者，
    屬於證據傳聞性之解除行為，如法院認為適當，即容許該傳
    聞證據作為證據，不以未具備刑事訴訟法第一百五十九條之
    一至第一百五十九條之四所定情形為前提，非常上訴意旨認
    以未具備該等情形為前提，尚有誤解。又法院於何種情況，
    得認為適當，應審酌該傳聞證據作成時之情況，如該傳聞證
    據之證明力明顯過低或係違法取得，即得認為欠缺適當性；
    惟是否適當之判斷，係以當事人同意或視為同意為前提，即
    當事人已無爭議，故法院除於審理過程中察覺該傳聞證據之
    作成欠缺適當性外，毋庸特別調查，而僅就書面記載之方式
    及其外觀審查，認為無問題而具有適當性即可，最高法院九
    十七年度臺非字第五號判決意旨參照。
二、查被告甲○○、丙○○對於本判決所引用之下列各項證據方
    法之證據能力，於本院審理時均表示無意見而不爭執其證據
    能力，視為有刑事訴訟法第一百五十九條之五第一項之同意
    ，揆諸前開說明，該等被告以外之人於審判外所為言詞或書
    面陳述，其證據傳聞性已解除；且由本院歷次審理過程觀之
    ，並未察覺前開傳聞證據之作成欠缺適當性，且由該等傳聞
    證據之筆錄或文書記載方式及其外觀審查，其等之作成亦無
    問題而有適當性，依刑事訴訟法第一百五十九條之五之規定
    ，自得作為證據，合先敘明。
貳、實體方面：
一、訊據被告甲○○對於上揭過失傷害之事實坦承不諱，而被告
    丙○○則固不否認有於前揭時地發生肇事之事實，惟矢口否
    認有何過失傷害之犯行，辯稱：伊發生肇事時，伊所駕駛之
    車輛係停止狀態，係被告甲○○所駕駛之機車來撞擊伊駕駛
    之汽車，伊並無過失云云。然查：
（一）前揭犯罪事實，業據被告甲○○於本院審理時自承在卷，
      復有上揭被告丙○○部分陳述，並經證人即被害人丁○○
      （下稱證人丁○○）於警詢、偵查中證訴綦詳，並有臺中
      縣警察局大甲分局道路交通事故調查報告表（一）、（二
      ）各一份、道路交通事故現場圖一份、臺中縣警察局交通
      隊大甲小隊處理道路交通事故談話紀錄表及臺中縣警察局
      道路交通事故肇事人自首情形紀錄表各二份、光田綜合醫
      院大甲分院及健仁醫院出具之診斷證明書各一份、現場照
      片八張等在卷可稽。
（二）被告丙○○雖以前揭情詞置辯，然查：
  １、被告丙○○於本院九十七年三月七日訊問時自承肇事路口
      處現場空曠，並無任何視線上之死角，伊有看到被告甲○○之機車從對向車道鑽出，且一般駕駛人開車時，的確必
      須注意看前方有無車輛等語（參本院卷第六十七頁）且被
      告丙○○於前開員警談話紀錄中亦曾表示其是左轉第一部
      車子（他卷第二十三頁），復於偵查中供稱：左轉時，伊
      看到對向車都停下來等語，則被告丙○○既自承於肇事前
      即已在分隔島中間待轉處看到被告甲○○之車輛自對向車
      道中駛出，且當時路口空曠，視線復清，並無任何遮蔽物
      影響視線，並無不能注意被告甲○○所騎乘機車有闖越紅
      燈通過路口之車前狀況，再對照卷附現場路口照片以觀，
      該路口甚寬，以被告甲○○當時機車車速六○公里衡之，
      被告丙○○既已目睹被告甲○○機車自對向車道駛出，其
      有充足之時間採取預防措施，亦值認定，卻未採取緊急煞
      車或閃避等必要之安全措施以防止事故發生，其有過失甚
      明。
  ２、又觀之雙方車損照片，被告丙○○所駕駛之自小客車，其
      受損部位全部在前方保險桿上，其中車牌右側部分有凹陷
      ，左大燈下緣部分則嚴重破裂，且該車前方引擎蓋上，更
      有偌大面積之凹陷，而對照被告甲○○所騎乘之機車，左
      前斜板大燈下方有刮痕，左側車體亦有破裂、掉落，有卷
      附車損照片可稽（他卷第二十九、三○頁）。衡之常情，
      被告丙○○所駕駛之汽車，倘如被告丙○○所辯於撞擊時
      係靜止狀態，則以被告丙○○車輛受損在前方，引擎蓋上
      又有巨大凹陷，被告甲○○機車受損在左側，勢必須被告
      甲○○之機車，以向左偏之方式，且必須力道極大，否則
      自不可能以單一機車之左側，即可將體積較大之汽車引擎
      蓋撞擊成巨大凹陷，何況縱被告甲○○之機車，有以此巨
      大力道撞擊靜止之汽車，則以汽車被撞後凹陷之情況觀之
      ，體積較小、重量較輕之機車，更不可能仍能保持完整，
      其理甚明。但本件雙方車損照片，卻呈現體積較大、重量
      較重之汽車之引擎蓋有巨大凹陷，保險桿下方甚至已快掉
      落，而機車左側受損情況反較汽車輕微，足證被告丙○○
      所駕駛之汽車，以正面撞擊被告甲○○所騎乘機車之左側
      ，且撞擊時雙方均有相當之車速，亦可認定；且另從現場
      圖及照片均未發現有自小客車之煞車痕跡，益徵本件車禍
      確係行進間碰撞無訛，且倘若被告丙○○當時確有停止，
      則被告丙○○汽車之損害，更不致如此嚴重，故丙○○辯
      稱當時停車後遭撞擊一節，顯非所據，本件被告丙○○砌
      詞否認，無非推諉之虛詞，委不可採。
  ３、另本件送臺灣省臺中縣區車輛行車事故鑑定委員會就本件
      事故鑑定，然被告丙○○、甲○○及證人丁○○於九十六
      年十二月十九日均未列席該會鑑定會議說明，致該會委員
      無法就肇事經過情況、兩車駛入交岔路口時號誌狀況加以
      判斷，而無法鑑定乙節，業據臺灣省臺中縣區車輛行車事
      故鑑定委員會九十七年一月二日中縣鑑字第○九六五五○
      三六五三號函在卷可參（本院卷第四十二頁）可參，本院
      審酌上揭等情，認本件事故原因已臻明確，被告丙○○、
      甲○○及證人丁○○上揭未到該會列席等情，爰不另送鑑
      定，併此敘明。
（三）按汽車行駛時，駕駛人應注意車前狀況，並隨時採取必要
      之安全措施；及汽車行駛至交岔路口，應遵守燈光號誌之
      指示，又行車號誌管制燈圓形紅燈表示禁止通行，不得超
      越停止線或進入路口，道路交通安全規則第九十四條第三
      項、第一百零二條第一項第一款及道路交通標誌標線號誌
      設置規則第二百零六條第五項第一款分別定有明文。被告
      丙○○、甲○○既均為駕駛人，自應遵守上開規定，而事
      故當時天候晴天，日間自然光線，道路無障礙物，視距良
      好，復有上開道路交通事故調查報告表（一）在卷可按，
      依當時之情形，被告丙○○、甲○○均非不能注意，竟疏
      未注意車前狀況、交通號誌而肇事，致使證人丁○○受有
      上述傷害，被告丙○○、甲○○自應負過失責任，且被告
      丙○○、甲○○之過失行為復與證人丁○○之受傷間應有
      相當因果關係。本件事證明確，被告丙○○、甲○○之犯
      行，均堪以認定。
二、新舊法比較部分：按刑法業於九十四年二月二日經修正公布
    ，並於九十五年七月一日起施行，被告於行為後，法律已有
    變更。而按行為後法律有變更者，適用行為時之法律；但行
    為後之法律有利於行為人者，適用最有利於行為人之法律，
    刑法第二條第一項定有明文；復按比較新舊法，應就罪刑有
    關之共犯、未遂犯、想像競合犯、牽連犯、連續犯、結合犯
    ，以及累犯加重、自首減輕暨其他法定加減原因（如身分加
    減）與加減例等一切情形，本於統一性及整體性原則，綜其
    全部罪刑之結果而為比較，再適用有利於行為人之法律處斷
    ，且應就罪刑有關之一切情形，比較其全部之結果，而為整
    個之適用，不能割裂而分別適用有利益之條文（最高法院九
    十五年五月二十三日第八次刑庭會議決議、二十四年上字第
    四六三四號及二十七年上字第二六一五號判例可資參照）。
    但此所謂不能割裂適用，係指與罪刑有關之本刑而言，並不
    包括易刑處分在內。詳言之，有關易科罰金、易服勞役之刑
    罰執行，仍應比較新舊法之規定，適用最有利於行為人之法
    律，依刑法第二條第一項之從舊從輕原則定其易刑之折算標
    準（最高法院九十六年度臺上字第二七九○號、第二二三三
    號、九十六年度臺非字第八十五號、第五十八號、九十七年
    度臺上字第四六三號判決意旨均值參照）。而本件經比較如
    下：
（一）自首部分：犯罪及自首均在新法施行前者，新法施行後，
      應依新法第二條第一項之規定，適用最有利於行為人之法
      律，最高法院九十五年五月二十三日九十五年度第八次刑
      庭會議決議可資參照。又刑法第六十二條前段有關自首之
      規定已有修正，修正前之舊法規定為「必減」其刑，修正
      後改為「得減」其刑，此項變動影響行為人之刑罰法律效
      果，係屬新修正刑法第二條第一項之「法律變更」，本件
      被告自首之時間係於新修正刑法生效前之九十五年六月十
      五日，依上揭決議意旨說明，自應為新舊法比較，經比較
      新舊法結果，因修正前舊法規定為「必減」其刑，較有利
      於行為人，即新法之規定對於被告丙○○、甲○○並無較
      為有利之情形，是依修正後刑法第二條第一項前段之規定
      ，本件應適用被告丙○○、甲○○行為時之法律，即應適
      用修正前刑法第六十二條前段之規定，減輕被告之刑。
（二）被告丙○○、甲○○行為後，罰金罰鍰提高標準條例第二
      條業已刪除，而刑法第四十一條第一項前段關於易科罰金
      之折算標準已由舊法之銀元一百元、二百元、三百元修正
      為新臺幣一千元、二千元、三千元，因屬科刑規範事項之
      變更，其折算標準為裁判時所應諭知，自有就新舊法規定
      比較之必要，經比較新舊法結果，以被告行為時之舊法較
      為有利於被告，新法並無對被告有較為有利之情形，是依
      刑法第二條第一項前段之規定，本件應適用被告行為時之
      舊法即依修正前刑法第四十一條第一項前段、修正前罰金
      罰鍰提高標準條例第二條、現行法規所定貨幣單位折算新
      臺幣條例第二條之規定，諭知以銀元三百元即新臺幣九百
      元折算一日為易科罰金之折算標準。
（三）至於刑法第二百八十四條第一項前段法定刑為罰金部分，
      以及法定刑為罰金之提高標準之部分，因九十五年六月十
      四日增訂公布自同年七月一日起施行之刑法施行法第一條
      之一規定，中華民國九十四年一月七日刑法修正施行後，
      刑法分則編所定罰金之貨幣單位為新臺幣；而九十四年一
      月七日刑法修正時，刑法分則編未修正之條文定有罰金者
      ，自九十四年一月七日刑法修正施行後，就其所定數額提
      高為三十倍。立法理由謂：因應刑法增修條文施行後，刑
      法第三十三條第五款規定，罰金貨幣單位已改為新臺幣，
      是以同法各罪所定罰金貨幣單位，自應配合上開規定修正
      ；且因不再適用現行法規所定貨幣單位折算新臺幣條例，
      為使罰金數額趨於一致，避免衍生新舊法比較適用問題，
      以緩和實務適用法律之衝擊，於不變動罰金數額之前提下
      ，而為制定。可見刑法施行法第一條之一，係為取代罰金
      罰鍰提高標準條例第一條及現行法規所定貨幣單位折算新
      臺幣條例第二條而制定，而本次刑法修正時，該法第二百
      八十四條第一項前段並未修正，依上開規定，就罰金刑部
      分之貨幣單位改為新臺幣，並就其所定罰金數額提高為三
      十倍，惟實際上其構成要件及法定刑並未變更，自無新舊
      法比較適用問題，爰不贅予比較，附此敘明（最高法院九
      十六年度臺上字第五四三八號、九十六年度臺上字第五三
      三一號、九十六年度臺上字第四一八五號等判決要旨供參
      ）。
三、核被告丙○○、甲○○所為，均係犯刑法第二百八十四條第
    一項前段之過失傷害罪。又按刑法第六十二條所謂自首，祇
    以犯人在犯罪未發覺之前，向該管公務員申告犯罪事實，而
    受裁判為已足，並不以使用自首字樣為必要。又刑事訴訟採
    職權主義，不能期待被告自己證明其自己犯罪，因之，自首
    者於自首後，縱又為與自首時不相一致之陳述，甚至否認犯
    罪，仍不能動搖其自首效力，最高法院七○年度臺上字第六
    八一九號、八十八年度臺上字第八七七號判決意旨均值參照
    。本件被告丙○○、甲○○於肇事後，有偵查權限之人知悉
    犯罪人之前，在場並向到場處理事故之員警承認為肇事人，
    並接受裁判，有上揭道路交通事故談話紀錄表二份及臺中縣
    警察局道路交通事故肇事人自首情形紀錄表二份在卷可稽，
    被告丙○○雖於本院審理時否認犯罪，揆諸上揭判決意旨，
    仍不影響被告丙○○自首之效力。故被告丙○○、甲○○均
    係對於未發覺之罪自首而接受裁判，均應依修正前刑法第六
    十二條前段之規定，減輕其刑。
四、量刑審酌：
（一）被告甲○○部分：爰審酌被告甲○○係國立臺灣大學電機
      工程學系碩士班二年級在學生，有卷附學生證影本可參（
      本院卷第二十七頁），其智識程度甚高，對交通法令關於
      交通號誌之規定，尤難諉為不知，竟仍未注意號誌致證人
      丁○○生損害，於事發後復未與證人丁○○達成和解，均
      值非難；惟念及被告甲○○於本院審理時，迭為自白認罪
      之表示，犯後態度甚佳，且衡之被告甲○○與證人丁○○
      係同校好友，基於情誼搭載證人丁○○同車，並表示就證
      人丁○○醫療費用及其它損害部分，願意以十萬元賠償（
      本院卷第三十九頁），並非全然無賠償意願，僅雙方因和
      解金額認知差距過大未能達成和解，另酌參本件車禍之過
      失程度，及被告甲○○提出目前已錄取九十七年大專程度
      義務役預備軍士官考試（下稱預備軍官），倘因受有期徒
      刑以上宣告，將喪失其錄取資格，亦有被告甲○○檢附之
      准考證影本、考試相關說明、招生簡章、學生考試成績查
      詢等在卷可參（本院卷第八十五至九十二頁），本院綜合
      審酌上揭一切情狀，認被告甲○○既自白在卷，而本件被
      告甲○○所涉之罪，其法定刑為「六月以下有期徒刑，拘
      役或五百元以下罰金」，並非重罪，倘因此喪失其已考取
      之預備軍官資格，亦不符比例原則，且本件經本院多次移
      付調解（共有九十六年十月三日、十月十二日、九十七年
      一月二十一日、四月二十一日，見本院卷第十三、二○、
      四八、九九頁），僅因金額部分尚未談攏而未和解，被告
      甲○○既已陳明上揭願意和解之金額，且本院言詞辯論終
      結後，當庭再次移付調解（本院卷第七十六頁審理單），
      嗣於九十七年四月二十一日上午十時進行調解，被告甲○○亦有到場，顯見其仍有賠償和解之意願，本院深盼二造
      能再次溝通，進而各退一步達成和解，此對被告甲○○之
      前途及證人丁○○能經美容整形再回復其活躍運動場上之
      美夢，均有助益，爰從輕量處如主文所示之刑，並諭知易
      科罰金之折算標準。
（二）被告丙○○部分：爰審酌被告丙○○於偵查及本院審理時
      均一再否認犯行，且於本院九十七年二月十八日審理時經
      合法傳喚無正當理由不到庭，嗣經本院拘提，始於九十七
      年三月七日拘提到案，且迄今尚未與證人丁○○達成和解
      ，甚至於本院九十七年四月七日審理時經本院提示所有卷
      證資料，包括附帶民事訴訟狀中所附證人丁○○受傷之照
      片後，尚且陳稱：「如果此例一開，就會造成不肖業者、
      份子，假藉假車禍真詐財…（法官問：你的意思是甲○○
      、丁○○是利用這種方式假車禍、真詐財嗎？）被告丙○○答：以之前證人提出高額方式，我合理懷疑就是利用這
      種方式」等語（本院卷第八十一頁），犯後態度甚為不佳
      ，犯後猶飾詞狡辯，且僅表示願意就證人丁○○醫療單據
      自負額部分賠償（本院卷第三十九頁），甚至本院九十七
      年四月二十一日之調解程序通知，經被告丙○○之母親收
      受後，被告丙○○仍未於九十七年四月二十一日調解期日
      到場，顯見其賠償意願不高，亦可認定，且酌參本件車禍
      之過失程度，及被告丙○○所涉之罪，其法定刑為「六月
      以下有期徒刑，拘役或五百元以下罰金」等一切情狀，爰
      從重量處如主文所示之刑，並諭知易科罰金之折算標準。
（三）另本件被告丙○○、甲○○犯罪之時間，均係在九十六年
      四月二十四日以前，所犯符合中華民國九十六年罪犯減刑
      條例所定之減刑條件，均應依該減刑條例第二條第一項第
      三款之規定，減其宣告刑二分之一，並依該條例第九條之
      規定，諭知易科罰金之折算標準。
（四）另被告丙○○、甲○○雖均前未經有期徒刑之宣告，且證
      人丁○○亦無法逐一提出請求損害賠償之單據及計算公式
      ，然本院觀之證人丁○○已於附帶民事起訴狀中提出相關
      診斷證明書、皮膚損傷照片、證人丁○○體育優異相關獎
      狀證明，及中華民國美容外科醫學會美容整形手術收費標
      準參考表等為證，並經本院審理期日提示並告以要旨，故
      被告丙○○、甲○○既尚未與證人丁○○達成和解，爰不
      宣告緩刑，但仍希冀被告丙○○、甲○○及證人丁○○均
      能摒棄成見，冷靜處理本件和解事宜，以謀求三方最大利
      益之實現。
據上論斷，應依刑事訴訟法第二百九十九條第一項前段，刑法第
二條第一項前段、刑法第二百八十四條第一項前段、第六十二條
前段（修正前）、第四十一條第一項前段（修正前），刑法施行
法第一條之一第一項、第二項前段，修正前罰金罰鍰提高標準條
例第二條，現行法規所定貨幣單位折算新臺幣條例第二條，中華
民國九十六年罪犯減刑條例第二條第一項第三款、第七條、第九
條，判決如主文。
本案經檢察官乙○○到庭執行職務。
中    華    民    國    97    年    4     月    28    日
                          臺灣臺中方法院交通法庭
                                法  官  林慶郎
上正本證明與原本無異。
如不服本判決，應於送達後十日內向本院提出上訴狀（須附繕本
），上訴於臺灣高等法院臺中分院。
上訴書如未敘述理由，應於上訴期間屆滿後二十日內補提理由書
於本院。
                                書記官  廖日晟
中    華    民    國    97    年    4     月    28    日
附錄論罪科刑法條
刑法第二百八十四條第一項：
因過失傷害人者，處六月以下有期徒刑，拘役或五百元以下罰金
，致重傷者，處一年以下有期徒刑、拘役或五百元以下罰金。


司法院資訊處製作；財團法人民間司法改革基金會備份。
